【裁判字號】    95,上訴,2134
【裁判日期】    951122
【裁判案由】    違反醫師法等
【裁判全文】
臺灣高等法院臺中分院刑事判決        95年度上訴字第2134號
上  訴  人
即  被  告  丙○○
            乙○○
共      同
選任辯護人  黃仕勳  律師
            黃興木  律師
上列上訴人因違反醫師法等案件，不服臺灣彰化地方法院中華民
國95年7月28日第一審判決 （94年度訴字第2073號，起訴案號：
臺灣彰化地方法院檢察署民國94年度偵字第545號），提起上訴
，本院判決如下：
    主    文
原判決撤銷。
丙○○共同未取得合法醫師資格，擅自執行醫療業務，處有期徒
刑伍月，如易科罰金，以銀元佰元（即新臺幣玖佰元）折算壹
日。
乙○○共同未取得合法醫師資格，擅自執行醫療業務，處有期徒
刑陸月，如易科罰金，以銀元佰元（即新臺幣玖佰元）折算壹
日。緩刑貳年。
    事    實
一、丙○○係址設彰化縣二林鎮○○路○段三○六號「丙○○診
    所」（為全民健康保險特約診所）之負責醫師，領有醫師證
    書，並有外科、婦產科之執業執照，其前曾於民國八十五年
    七月二十三日，因非法墮胎案件，經本院以八十五年度上易
    字第一○六二號案件判處有期徒刑五月（得易科罰金），緩
    刑三年確定，竟仍不知警惕，明知其妻子乙○○僅具有助產
    士及護士執照，並未取得合法醫師資格，為招攬喜由女性醫
    師診察身體隱密部位之女病患前來看診，以增加向中央健康
    保險局申領門診醫療之費用，竟與乙○○共同基於由不具醫
    師資格之乙○○為病患擅自執行醫療業務之犯意聯絡，及行
    使業務登載不實文書及詐欺取財之為自己不法所有意圖之概
    括犯意聯絡，先、後於如附表所示之時間，於丙○○之授意
    下，推由不具醫師資格之乙○○，在上開診所內，對於因患
    有陰道炎、骨盆腔炎、腹部疼痛等婦女疾病而前來就診之病
    患林麗麗、蔡美芬、王秧、張瑄倚（原名張惠淑）、邱怡綾
    、王玉虹、許芳華、陳氏翠、洪姍玫、陳淑芬、廖麗香等人
    ，進行診察、內診檢查及用藥等醫療行為，而擅自執行醫療
    業務（前開病患之就診日期，詳見附表所示），再由丙○○
    開立處方箋，並由丙○○連續多次在其業務上所掌之病歷上
    登載前揭病患於如附表所示之時間，均係由其本人親自問診
    及診察內容等不實事項，並利用不知情之該診所職員丁○○
    於其業務上所製作用以向中央健康保險局申請門診醫療費用
    之診療費用申請表、中央健康保險局特約醫事服務機構門診
    處方及治療明細等文書上，填載不實之看診件數後，連續施
    用詐術而行使上開業務上登載不實文書，向中央健康保險局
    申領門診醫療費用（包含診察費、診療費及藥費等），致使
    承辦人員陷於錯誤，誤信前開所申請之費用均係丙○○醫師
    合法診察而得以申領之費用，乃陸續核撥交付總計新臺幣（
    下同）八千二百五十六元之款項（詳如附表所示），足以生
    損害於中央健康保險局。嗣經中央健康保險局中區分局人員
    循線查訪前開病患林麗麗等人，始獲悉上情，並於九十四年
    一月十四日以健保稽字第○九四○○六四四○七號函文，函
    請臺灣彰化地方法院檢察署檢察官偵查而查獲。
二、案經中央健康保險局函請臺灣彰化地方法院檢察署檢察官偵
    查起訴。
    理    由
一、訊據被告丙○○、乙○○二人對於被告丙○○係上開診所之
    負責醫師，被告乙○○係被告丙○○之配偶，並為該診所之
    護士，且未具備醫師資格，又如附表所示之林麗麗等人，確
    曾於如附表所示之時間至「丙○○」診所看診，並由被告丙○○填載其等之病歷等資料後，向中央健康保險局申領門診
    醫療費用等情，固均坦認不諱，然均矢口否認有何上揭犯行
    ，均辯稱：如附表所示之林麗麗等病患前來看診時，均係由
    被告丙○○診察後開立處方藥劑，被告乙○○係以護士之身
    分在旁，依被告丙○○之指示而執行護士工作，由於有些婦
    女病患不好意思跟男醫師講，才跟被告乙○○講病情，或許
    處理過程中有疏失因而觸犯法律，但並非蓄意違法，而係無
    心犯錯云云。經查：
（一）病患林麗麗、王秧、邱怡綾、王玉虹、許芳華、陳氏翠、
      陳淑芬等人確有於如附表所示之時間，至丙○○診所看診
      （為顧及上開病患之隱私，故不一一詳列其等就診之病因
      ），並由被告乙○○看診、進行內診檢查或用藥等醫療行
      為等情，已據證人林麗麗、王秧、邱怡綾、王玉虹、許芳
      華、陳氏翠、陳淑芬等人於偵查中證述在卷（見偵卷第一
      二八頁起之九十四年四月二十日偵訊筆錄、第一三三頁起
      之九四年五月四日偵訊筆錄，前開證人於偵查中之證述，
      經查並無顯不可信之情況，依刑事訴訟法第一百五十九條
      之一第二項之規定，均具有證據能力。其中證人許芳華於
      九十四年五月四日偵訊時證述其於中央健康保險局中區分
      局人員對其為業務訪查訪問時，確曾表示其係由女醫生看
      病，而且沒有男生在場等語，是上開證人許芳華所述內容
      ，已屬偵查中具結後之證述，至證人許芳華另於該次偵訊
      時證述：「但我記得由男醫師問我，然後有一男一女進入
      檢查內診並塞陰道塞劑，但我不記得是誰塞的」等語，僅
      屬其前、後所言何者與事實相符之證據證明力判斷問題，
      有關此部分證據證明力之論述，詳如下述），雖證人林麗
      麗、王秧、王玉虹、許芳華、陳氏翠嗣於原審審理時翻異
      前詞而均改為證稱：係被告丙○○為其等看診云云，然衡
      以證人林麗麗、王秧、王玉虹、許芳華、陳氏翠與被告丙○○、乙○○二人間，僅具有醫護人員與一般病患之關係
      ，且無任何仇恨，倘被告丙○○、乙○○二人並無前開違
      反醫師法之行為，自無於偵查中故為誣攀而作對被告丙○○、乙○○二人為不利證述之可能，堪認證人林麗麗、王
      秧、王玉虹、許芳華、陳氏翠於偵查中之證述應與事實相
      符而為可信，其等於原審審理時之證述，應屬宥於被告丙○○、乙○○二人在庭之迴護說詞，尚無可信。
（二）又證人蔡美芬於原審審理時證稱：係陳太太即被告乙○○
      為其做內診檢查一語，證人張瑄倚於原審審理時亦證述：
      就診時會先問被告乙○○在不在，並由被告乙○○為其內
      診檢查，且被告乙○○檢查後會告知其患位之症狀等語，
      再證人洪姍玫則於原審審理時明確證稱：其於如附表編號
      九所示之時間，因婦科方面問題至「丙○○診所」看診，
      當時係由被告乙○○為其看診、做內診檢查、沖洗患部及
      塞藥，且被告乙○○為其內診時，有告知其所患之症狀等
      語，另證人陳淑芬於原審審理時就中央健康保險局中區分
      局人員對其所為之業務訪查訪問記錄，當庭證稱：「訪談
      紀錄是中央健保局的人問的時候，我答出來的沒有錯」，
      證人廖麗香亦證述：「（問：訪談內容是否依照你的意思
      紀錄？）是的，差不多。」一語，而按刑事訴訟以直接審
      理為原則，必須經過調查程序，以顯出於審判庭之證據資
      料，始得採為判決基礎；刑事訴訟法第一百五十九條第一
      項規定：「被告以外之人於審判外之言詞或書面陳述，除
      法律有規定外，不得作為證據」，並非以被告以外之人於
      審判外之陳述，一概否定其證據能力。查證人陳淑芬、廖
      麗香二人前揭經中央健康保險局中區分局人員製作之業務
      訪查訪問記錄內容，既業經原審於審理庭調查證人陳淑芬
      、廖麗香二人時，當庭經其二人確認曾本於自由意識而為
      前開內容之陳述，顯均業經公判庭本於直接審理、言詞審
      理原則加以調查，已難認係屬審判外之陳述，而具有證據
      能力，酌以證人即製作業務訪查訪問記錄之中央健康保險
      局中區人員林彩足、陳惠珍二人九十四年十月十七日偵訊
      時之證述內容，及證人陳淑芬、廖麗香二人與被告丙○○
      、乙○○二人僅單純具有醫護與病患之關係，堪認證人陳
      淑芬、廖麗香二人上開訪查訪問記錄陳稱其等於如附表編
      號十、十一所示之時間，前往「丙○○診所」看診時，係
      由被告乙○○為其看診、檢查及開藥等語為真。
（三）再按醫療行為係指凡以治療、矯正或預防人體疾病、傷害
      、殘缺為目的，所為的診察、診斷及治療，或基於診察、
      診斷結果以治療為目的，所為的處方、用藥、施術或處置
      等行為全部或一部的總稱。依前揭證人即如附表所示之病
      患林麗麗等人於偵查及原審審理時之證述，被告乙○○所
      為之診察、內診檢查、用藥等行為，均屬醫療之行為無誤
      ，且依證人張瑄倚、洪姍玫前開於原審審理時證稱：被告
      乙○○為其進行內診時，有告知患部之症狀等語，足見被
      告乙○○並非單純在被告丙○○之指示下從事醫療輔助行
      為，而係確有從事診斷、診察而有判斷病患病症，並決定
      用藥、施以治療之醫療行為。又被告丙○○、乙○○二人
      利用被告丙○○開設之「丙○○診所」，由被告乙○○為
      非特定之多數人擅自執行醫療行為，係以反覆實施同種類
      行為為目的之社會活動，顯見其二人均有以不具醫師資格
      之被告乙○○非法擅自執行醫療行為為職業而以之為「業
      務」之意甚明，被告丙○○、乙○○二人前開所辯，均屬
      事後卸責之詞，無可採信。又被告丙○○所開設之「丙○○診所」，上開向中央健康保險局所申領之門診醫療費用
      ，均係由不知情之該診所職員丁○○辦理，並經證人丁○○於本院審理時到庭結證明確。
（四）另被告丙○○、乙○○二人，推由被告丙○○連續多次在
      其業務上所掌之病歷上登載如附表所示之林麗麗等病患，
      於如附表所示之時間，均係由其本人親自問診及診察內容
      等不實事項，及利用不知情之該診所職員丁○○於其業務
      上所製作用以向中央健康保險局申請門診醫療費用之診療
      費用申請表、中央健康保險局特約醫事服務機構門診處方
      及治療明細等文書上，填載不實之看診件數後，連續施用
      詐術而行使上開業務上登載不實文書，向中央健康保險局
      申領門診醫療費用（包含診察費、診療費及藥費等），致
      使承辦人員陷於錯誤，誤信前開所申請之費用均係被告丙○○以醫師身分合法診察而得以申領之費用，乃予以核撥
      交付總計八千二百五十六元之款項，自足以生損害於中央
      健康保險局。又被告丙○○、乙○○二人就如附表所示之
      就診紀錄，實際上固有對病患林麗麗等人診療並支出藥費
      ，然因上開診療係屬非法擅自執行醫療業務之行為，與中
      央健康保險局就特約診所須於合法醫師診察之情況下，始
      得以請領醫療費用之約定不符，是被告丙○○、乙○○二
      人自不得就此部分之門診醫療費用向中央健康保險局申領
      ，是被告丙○○、乙○○二人以上開方式詐取如附表所示
      總計八千二百五十六元之款項，其二人主觀上均具有為自
      己不法所有之詐欺意圖，應堪認定。
（五）此外，復有中央健康保險局保險對象門診就醫紀錄明細表
      十一份（上開明細表係公務員職務上製作之紀錄文書，經
      查並無顯不可信之情況，依刑事訴訟法第一百五十九條之
      四第一款之規定，具有證據能力）在卷可佐，本件事證明
      確（被告丙○○、乙○○二人之選任辯護人於原審審理時
      均聲請前往「丙○○診所」現場勘查，以瞭解內診室布幕
      之情形，並聲請傳喚證人邱怡綾；然本院酌以本件事證已
      明，業詳述如前，且前開診所之現狀是否與被告丙○○、
      乙○○二人行為時之情狀相符，亦屬有疑，另證人邱怡綾
      已於偵查中到庭具結證述明確，且被告丙○○、乙○○及
      其選任辯護人於原審法院準備程序均未聲請傳喚證人邱怡
      綾，又證人邱怡綾經原審法院於審理時依職權傳喚後，以
      電話向原審法院表示其即將生產，因身體有所不適而無法
      到庭，堪認證人邱怡綾因身體因素而有正當理由未能到庭
      作證等情，因認前開聲請調查事項，與本案之判斷尚不生
      影響而無必要，附此敘明），至於彰化縣醫師公會九十五
      年十月五日九五彰醫會字第一○五號函雖載稱：「(1)大多
      數陰道炎的患者會有明顯的症狀，因此，醫生經由問診方
      式，可以達致推斷性診斷。以我國國情而言，女性患者不
      願接受內診的情況相當普遍，尤其像陰道炎之類更甚，醫
      生以問診方式診斷陰道炎的例子，絕非少數。(2)陰道炎之
      治療，確以服用藥物及放置陰道片為主。(3)放置陰道片可
      由患者自行為之，當然，也可由醫生或護士幫忙放置。」
      等語，然本件被告乙○○並未取得合法醫師資格，而其為
      如附表所示之病患林麗麗等人所為之行為，並非僅單純之
      幫忙放置陰道片而已，尚包括有診察、內診檢查及用藥等
      醫療行為，已如上述，是上開彰化縣醫師公會之函件，尚
      難執為有利被告等之證明。本件事證明確，被告等犯行均
      堪認定。
二、核被告丙○○、乙○○二人所為，均係犯醫師法第二十八條
    （起訴書贅載「第一項」）前段之未取得合法醫師資格，擅
    自執行醫療業務罪、刑法第二百十六條、第二百十五條之行
    使業務登載不實文書罪及同法第三百三十九條第一項之詐欺
    取財罪。被告丙○○、乙○○二人就前開三犯行間，均具有
    犯意聯絡與行為分擔，且其中有關違反醫師法之犯行部分，
    雖被告丙○○具有醫師資格，然因被告丙○○與不具醫師資
    格之被告乙○○共犯上開未取得合法醫師資格，擅自執行醫
    療業務之犯行，故依刑法第二十八條、三十一條第一項之規
    定，仍均應論以共同正犯。又醫師法第二十八條前段所稱之
    業務，係指以繼續之意思，反覆實施同種類行為為目的之社
    會活動，當然包含多次行為，被告丙○○、乙○○二人推由
    不具醫師資格之被告乙○○實施醫療行為之次數雖有多次，
    但僅各執行一個醫療業務，均屬繼續犯之一罪。被告丙○○
    、乙○○二人所犯登載業務不實文書之低度行為，均應為行
    使業務上登載不實文書之高度行為所吸收，均不另論之。再
    被告丙○○、乙○○二人先、後多次之行使業務上登載不實
    文書及詐欺取財之犯行，均時間緊接，犯罪構成要件相同，
    顯各係基於概括之犯意反覆為之，均為連續犯，應依修正前
    刑法第五十六條之連續犯規定，各論以一罪。被告丙○○、
    乙○○二人所犯上開三罪間，有手段、目的之牽連關係，應
    依修正前刑法第五十五條之規定，各從一較重之未取得合法
    醫師資格，擅自執行醫療業務罪處斷。被告行為後，刑法連
    續犯及牽連犯之規定，業於九十四年一月七日修正公布刪除
    ，並於九十五年七月一日施行，則被告之犯行，因行為後新
    法業已刪除連續犯及牽連犯之規定，此刪除雖非犯罪構成要
    件之變更，但顯已影響行為人刑罰之法律效果，自屬法律有
    變更，依新法第二條第一項規定，比較新、舊法結果，仍應
    適用較有利於被告之行為時法律即舊法論以連續犯及牽連犯
    （最高法院九十五年第八次刑事庭會議決議參照）。公訴人
    於起訴書雖未敘及被告丙○○、乙○○二人所為之連續行使
    業務登載不實及連續詐欺取財犯行，然上開部分與公訴人起
    訴書所載之前開被告丙○○、乙○○二人共同違反醫師法之
    犯行部分，具有牽連犯之裁判上一罪關係而均為起訴效力所
    及，本院自均應併為審理。又被告丙○○、乙○○利用不知
    情之丁○○於其業務上所製作用以向中央健康保險局申請門
    診醫療費用之診療費用申請表、中央健康保險局特約醫事服
    務機構門診處方及治療明細等文書上，填載不實之看診件數
    後，連續施用詐術而行使上開業務上登載不實文書，向中央
    健康保險局詐領門診醫療費用，被告等此部分犯行係利用不
    知情之丁○○為之，為間接正犯。再刑法第四十一條易科罰
    金之折算標準，依修正前刑法第四十一條第一項規定，係以
    銀元一元以上三元以下折算一日，並依罰金罰鍰提高標準條
    例第二條規定提高一百倍後，換算結果，係以銀元一百元（
    即新臺幣三百元）以上三百元（即新臺幣九百元）以下折算
    一日，而修正後刑法第四十一條第一項則規定：「以新臺幣
    一千元、二千元或三千元折算一日」，比較新舊法之結果，
    新法之規定並非有利於被告，依修正後刑法第二條第一項前
    段之規定，自應適用舊法即修正前刑法第四十一條第一項之
    規定，定其易科罰金之折算標準。又被告丙○○具有醫師資
    格，因與不具醫師資格之被告乙○○共犯上開未取得合法醫
    師資格擅自執行醫療業務之犯行，依刑法第二十八條、第三
    十一條第一項之規定，仍應論以該罪之共同正犯，惟修正前
    刑法第三十一條第一項並無「得減輕其刑」之規定，修正後
    刑法第三十一條第一項則規定「但得減輕其刑」，比較新舊
    法之結果，以新法之規定有利於被告，依修正後刑法第二條
    第一項但書規定，應適用修正後新法之規定，予以減輕其刑
    。
三、原審以上訴人即被告丙○○、乙○○犯行明確，予以論科，
    固非無見。惟如附表所示林麗麗等病患之處方箋均係由被告
    丙○○所開立，被告乙○○根本不會電腦打字，從未開立處
    方箋等情，業據證人李建國及丁○○分別於原審及本院審理
    時到庭結證明確，原判決誤認上開處方箋均係由被告乙○○
    所製作，尚有未洽。又被告丙○○、乙○○二人共同利用不
    知情之丁○○製作上開業務上登載不實之文書，持向中央健
    康保險局詐領健保之門診醫療費用，被告等此部分犯行，均
    為間接正犯，原判決疏未予以論列，亦有未合。被告丙○○
    、乙○○上訴意旨，以其等無犯罪之故意，僅係作業上一時
    之疏失云云，指摘原判決不當，雖無足取，惟原判決既有上
    開可議之處，自屬無可維持，應由本院將原判決撤銷改判。
    爰審酌被告等詐領之門診醫療費用僅八千二百餘元，情節非
    重，且事後經中央健康保險局處分罰鍰一萬八千八百四十八
    元，並已由被告丙○○繳納完畢，有中央健康保險局九十四
    年四月十三日健保中字第○九四○○○○九五一號罰鍰處分
    書暨郵政劃撥收據影本各一份附卷可稽，以及被告丙○○、
    乙○○二人之素行、犯罪之動機、目的、手段、非法擅自執
    行醫療業務之期間、行使業務登載不實文書之次數、所生損
    害及其二人犯罪後之態度等一切情狀，分別量處如主文第二
    、三項所示之刑，並均諭知易科罰金之折算標準。另查被告
    乙○○並無前科，尚屬初犯，有臺灣高等法院被告前案紀錄
    表附卷可按，一時失慮，致觸刑章，經受此次刑之宣告，應
    知警惕，諒無再犯之虞，本院因認其所宣告之刑以暫不執行
    為適當，爰諭知緩刑貳年，以勵自新。
四、應不另為無罪諭知之部分：
（一）公訴意旨另略以：被告丙○○為址設彰化縣二林鎮○○路
      ○段三○六號「丙○○診所」之負責醫師，被告乙○○係
      被告丙○○之配偶，其二人明知被告乙○○僅具助產士身
      分，未取得合法醫師資格，不得擅自執行醫療業務，竟共
      同基於犯意之聯絡，於九十三年間，在前開「丙○○診所
      」內，由被告乙○○診察病人黃素娜（就診日期為九十三
      年九月二十七日）、黃慧鈴（就診日期係九十三年九月十
      四日），並自行決定用藥方劑，而擅自執行醫療業務，並
      由被告丙○○書寫診療記錄及全民健保處方箋明細，嗣經
      中央健保局中區分局人員抽訪而查悉上情，因認被告丙○○、乙○○二人此部分另涉有醫師法第二十八條（起訴書
      贅載「第一項」）前段之未取得合法醫師資格，擅自執行
      醫療業務罪嫌。
（二）按犯罪事實應依證據認定之，無證據不得認定犯罪事實，
      刑事訴訟法第一百五十四條第二項定有明文。復按所謂認
      定犯罪事實之證據，係指足以認定被告確有犯罪行為之積
      極證據而言，該項證據自須適合於被告犯罪事實之認定，
      始得採為斷罪資料；又事實之認定，應憑證據，如未能發
      現相當證據，或證據不足以證明，自不能以推測或擬制之
      方法，以為裁判基礎，最高法院二十九年上字第三一○五
      號、四十年臺上字第八六號判例著有明文。
（三）公訴人認被告丙○○、乙○○二人涉有此部分之罪嫌，無
      非係以病患黃素娜、黃慧鈴二人於中央健康保險局中區分
      局業務訪查訪問記錄（有關證據能力詳如後述）所述為其
      論據。惟訊據被告丙○○、乙○○二人均堅決否認涉有何
      此部分之違反醫師法犯行，均辯稱：黃素娜、黃慧鈴二人
      於九十三年間至「丙○○診所」就診時，係由具醫師資格
      之被告丙○○診察及開立處方用藥等語。經查：證人黃素
      娜於偵查及原審審理時，及證人黃慧鈴於原審審理時均證
      稱：前往「丙○○診所」看診時，係由被告丙○○看診等
      語，雖中央健康保險局中區分局對黃素娜、黃慧鈴二人之
      業務訪查訪問記錄，均有其二人陳稱係由被告乙○○問診
      、檢查之記載，且公訴人主張前開訪查訪問記錄依刑事訴
      訟法第一百五十九條之四第一款之規定，具有證據能力；
      然按公務員職務上製作之紀錄文書、證明文書，經提出於
      法院，用以證明文書所載事項真實者，除顯有不可信之情
      況外，依刑事訴訟法第一百五十九條之四第一款規定，合
      於傳聞法則之例外，固得為證據。然前開中央健康保險局
      中區分局人員製作之業務訪查訪問記錄，依其文書內容記
      載之形式，係由查訪人與被詢問人間，為一問一答方式之
      發問及陳述，與一般偵訊、訊問筆錄之記載無異，其供述
      內容之真實性如何，仍有待查證，始得用以證明文書所載
      事項為真實（最高法院九十四年度台上字第五六七七號判
      決意旨參照），而證人黃素娜、黃慧鈴於原審審理作證時
      ，並未確認其等上開接受中央健康保險局中區分局人員製
      作之業務訪查訪問記錄內容係屬真實，尚難逕引用作為對
      被告丙○○、乙○○二人不利之事證。此外，復查無其他
      積極確切之證據，足資證明被告丙○○、乙○○二人有何
      公訴人起訴之該部分違反醫師法之犯行，不能證明被告丙○○、乙○○二人犯有此部分之罪，惟公訴人認此部分與
      前開被告丙○○、乙○○二人經判決有罪之非法擅自執行
      醫療業務之犯行間，具有繼續犯之一罪關係，爰均不另為
      無罪之諭知。
據上論斷，應依刑事訴訟法第三百六十九條第一項前段、第三百
六十四條、第二百九十九條第一項前段、醫師法第二十八條前段
，刑法第十一條前段、第二條第一項前段及但書、第二百十六條
、第二百十五條、第三百三十九條第一項、第二十八條、第三十
一條第一項、第七十四條第一項第一款、修正前第五十五條、第
四十一條第一項前段，罰金罰鍰提高標準條例第一條前段、第二
條，判決如主文。
本案經檢察官甲○○到庭執行職務。
中    華    民    國    95    年    11    月    22    日
          刑事第二庭  審判長法  官  李  璋  鵬
                            法  官  蕭  錦  鍾
                            法  官  胡  森  田
上列正本證明與原本無異。
如不服本判決應於收受送達後十日內向本院提出上訴書狀，其未
敘述上訴之理由者並得於提起上訴後十日內向本院補提理由書（
均須按他造當事人之人數附繕本）。
                            書記官  陳  三  軫
中    華    民    國    95    年    11    月    22    日
附錄論罪科刑法條：
醫師法第二十八條前段：
未取得合法醫師資格，擅自執行醫療業務者，處六個月以上五年
以下有期徒刑，得併科新臺幣三十萬元以上一百五十萬元以下罰
金。
刑法第二百十五條：
從事業務之人，明知為不實之事項，而登載於其業務上作成之文
書，足以生損害於公眾或他人者，處三年以下有期徒刑、拘役或
五百元以下罰金。
刑法第二百十六條：
行使第二百十條至第二百十五條之文書者，依偽造、變造文書或
登載不實事項或使登載不實事項之規定處斷。
刑法第三百三十九條第一項：
意圖為自己或第三人不法之所有，以詐術使人將本人或第三人之
物交付者，處五年以下有期徒刑、拘役或科或併科一千元以下罰
金。
附表：
┌──┬────┬─────────────┬──────────┐
│編號│病患姓名│     就   診  日   期     │向中央健康保險局申領│
│    │        │                          │詐取之門診醫療費用  │
├──┼────┼─────────────┼──────────┤
│ 一 │ 林麗麗 │(1)九十三年一月三十日      │合計一千六百元      │
│    │        │(2)九十三年八月二十七日    │                    │
│    │        │(3)九十三年十月二十日      │                    │
│    │        │(4)九十三年十一月二日      │                    │
│    │        │(5)九十三年十一月十日      │                    │
├──┼────┼─────────────┼──────────┤
│ 二 │ 蔡美芬 │(1)九十三年三月五日        │合計一千零六十七元  │
│    │        │(2)九十三年三月七日        │                    │
│    │        │(3)九十三年九月十六日      │                    │
├──┼────┼─────────────┼──────────┤
│ 三 │ 王  秧 │(1)九十三年九月十八日      │合計一千一百六十元  │
│    │        │(2)九十三年九月二十一日    │                    │
│    │        │(3)九十三年十月十六日      │                    │
├──┼────┼─────────────┼──────────┤
│ 四 │張瑄倚  │(1)九十三年九月二十五日    │合計九百九十四元    │
│    │（原名張│(2)九十三年十一月一日      │                    │
│    │惠淑）  │(3)九十三年十一月四日      │                    │
├──┼────┼─────────────┼──────────┤
│ 五 │ 邱怡綾 │(1)九十三年九月二十七日    │合計八百五十四元    │
│    │        │(2)九十三年九月二十九日    │                    │
│    │        │(3)九十三年十月一日        │                    │
├──┼────┼─────────────┼──────────┤
│ 六 │ 王玉虹 │九十三年八月四日          │三百九十四元        │
├──┼────┼─────────────┼──────────┤
│ 七 │ 許芳華 │九十三年八月五日          │三百九十四元        │
├──┼────┼─────────────┼──────────┤
│ 八 │ 陳氏翠 │(1)九十三年八月六日        │合計七百八十八元    │
│    │        │(2)九十三年八月九日        │                    │
├──┼────┼─────────────┼──────────┤
│ 九 │ 洪姍玫 │九十三年八月七日          │四百零五元          │
├──┼────┼─────────────┼──────────┤
│ 十 │ 陳淑芬 │九十三年八月十三日        │三百九十四元        │
├──┼────┼─────────────┼──────────┤
│十一│ 廖麗香 │九十三年八月三十一日      │二百零六元          │
├──┴────┴─────────────┴──────────┤
│詐領所得費用總計：八千二百五十六元。                            │
└────────────────────────────────┘
                                                    Ｒ


司法院資訊處製作；財團法人民間司法改革基金會備份。
